【裁判字號】    96,訴,1894
【裁判日期】    970111
【裁判案由】    返還消費借貸款
【裁判全文】
臺灣板橋地方法院民事判決              96年度訴字第1894號
原      告  丁○○
訴訟代理人  戊○○
            丙○○
                        樓
被      告  甲○○
                        樓
                        臺北縣.
兼訴訟代理  乙○○
人                      樓
上列當事人間請求返還消費借貸款事件，經本院於民國96年12月
21日言詞辯論終結，判決如下：
    主  文
被告應連帶給付原告丁○○新臺幣參拾貳萬元，及自民國九十六
年十一月九日起至清償日止，按週年利率百分之五計算之利息。
被告乙○○應給付原告丁○○即鳳凰廣告美工社新臺幣壹拾玖萬
捌仟柒佰元，及自民國九十六年十一月九日起至清償日止，按週
年利率百分之五計算之利息。
訴訟費用由被告乙○○負擔五分之二，餘由被告連帶負擔。
本判決第一項於原告丁○○以新臺幣壹拾萬柒仟元供擔保後，得
假執行；但被告如以新臺幣參拾貳萬元為原告丁○○預供擔保，
得免為假執行。
本判決第二項於原告丁○○即鳳凰廣告美工社以新臺幣陸萬陸仟
元為被告乙○○供擔保後，得假執行；但被告乙○○如以新臺幣
壹拾玖萬捌仟元為原告丁○○即鳳凰廣告美工社預供擔保，得免
為假執行。
    事實及理由
一、被告未於言詞辯論期日到場，核無民事訴訟法第386 條各款
    所列事由，爰依原告之聲請，由其一造辯論而為判決。
二、原告主張：兩造間訂有租賃契約，被告乙○○承租原告所有
    坐落台北縣新莊市○○街60號1 、2 樓（以下簡稱「系爭租
    賃房屋」），被告甲○○則連帶保證人。依約被告乙○○、
    甲○○應履行3 年期間之租賃，自民國96年4 月1 日起至98
    年3 月30日止，每月租金新台幣（下同）12萬元整，於租賃
    開始時並應交付20萬元作為押租保證金暨提前解約補償金，
    惟被告所開立之面額20萬元支票，經提示而遭退票。另被告
    乙○○因其所經營「789 烘培坊」開設分店店面，故同時向
    原告所經營之鳳凰廣告美工社施作新店面之廣告看板。原告
    於96年3 月20日時，提出承作此間「789 烘培坊」廣告看板
    之估價單，就承作項目及金額向定作人被告乙○○進行報價
    ，經其同意即開始施工。詎料，被告乙○○、甲○○二人所
    經營之「789 烘培坊」僅經營極短時間即關門大吉，經本人
    催繳，仍積欠96年6 月份之房屋租金12萬元，以及完成之店
    面廣告看板之承攬報酬未給付。為此，爰依租賃、承攬之法
    律關係，聲明：(1)被告應連帶給付原告丁○○32萬元及自起
    訴狀繕本送達翌日即96年11月9 日起至清償日止，按週年利
    率5%計算之利息。(2)被告乙○○應給付原告丁○○即鳳凰廣
    告美工社19 8,700元，及自起訴狀繕本送達翌日即96年11月
    9 日起至清償日止，按週年利率5%計算之利息。(3)願供擔保
    請准宜告假執行等語。
三、被告未於最後之言詞辯論期日到場，惟據以前言詞辯論期日
    所為之聲明及陳述略以：
    被告與原告丁○○之妻合意於96年6 月起退租，故原告丁○○不得向被告請求給付該月份之租金。又原告係於96年4 月
    6 日完成廣告看板，但並未依約於開幕即96年3 月29日完工
    ，造成被告乙○○受有損害等語，是以，請求駁回原告之訴
    及其假執行聲請，如受不利之判決，願提供擔保請准宣告免
    為假執行。
四、得心證之理由
(一)關於系爭租賃法律關係部分：
 1、原告主張兩造間訂有租賃契約，被告乙○○承租原告所有系
    爭租賃房屋，被告甲○○則為連帶保證人，依約被告應履行
    3 年期間之租賃，自96年4 月1 日起至98年3 月30日止，每
    月租金12萬元整，於租賃開始時並應交付20萬元作為押租保
    證金暨提前解約補償金，惟被告所開立之面額20萬元支票，
    經提示而遭退票之事實，業據提出房店屋租賃契約書影本1
    件、支票暨退票理由單影本各1 紙為證（本院卷第6-8 、16
    之1、40 、41頁）。被告則自認其並未依約給付押租金20萬
    元無誤，雖辯稱：其與原告丁○○之妻合意於96年6 月起退
    租等語，但為原告所否認，主張兩造係合意自96年7 月起終
    止系爭租賃契約等語，而被告迄未舉證證明原告與其合意自
    96年6 月起終止系爭租賃契約，自應給付96年6 月之租金12
    萬元，被告上開所辯，應不可採，堪信原告之主張為真正。
 2、按稱租賃者，謂當事人約定，一方以物租與他方使用收益，
    他方支付租金之契約，民法第421 條第1 項定有明文。又系
    爭租賃契約第5 條約定：「乙方（即被告乙○○）應於訂約
    時，交於甲方（即原告丁○○）新台幣貳拾萬元作為押租保
    證金，... 」，被告乙○○用以給付押租保證金之面額20萬
    元支票既經提示而遭退票，復未給付96年6 月份之租金12萬
    元，依系爭租賃法律關係，被告乙○○對於原告丁○○自負
    有32萬元之債務，被告甲○○為系爭租賃契約之連帶保證人
    ，負有連帶清償之責。
 3、按連帶債務之債權人，得對於債務人中之一人或數人或其全
    體，同時或先後請求全部或一部之給付。連帶債務未全部履
    行前，全體債務人仍負連帶責任。給付無確定期限者，債務
    人於債權人得請求給付時，經其催告而未為給付，自受催告
    時起，負遲延責任。其經債權人起訴而送達訴狀，或依督促
    程序送達支付命令，或為其他相類之行為者，與催告有同一
    之效力。又遲延之債務，以支付金錢為標的者，債權人得請
    求依法定利率計算之遲延利息。至應付利息之債務，其利率
    未經約定，亦無法律可據者，週年利率為百分之五。民法第
    273 條、229 條第2 項、第233 條第1 項前段、第203 條分
    別定有明文。被告既應連帶給付系爭租金12萬元與押租保證
    金20萬元合計32萬元，而被告係於96年11月8 日收受起訴狀
    繕本，有送達證書2 紙附卷可稽（本院卷第45、46頁），其
    自應96年11月9 日起負遲延之責任。從而，原告請求被告連
    帶給付原告丁○○32萬元，及自96年11月9 日起至清償日止
    ，按週年利率5%計算之利息，於法有據，應予准許。
(二)關於承攬報酬之部分：
 1、原告主張被告乙○○因其所經營「789 烘培坊」開設分店店
    面，故同時向原告丁○○獨資經營之鳳凰廣告美工社定作新
    店面之廣告看板。原告於96年3 月20日時，提出承作此間「
    789 烘培坊」廣告看板之估價單，就承作項目及金額向定作
    人被告乙○○進行報價，經其同意即開始施工。詎料，被告
    乙○○於完工時，並未給付承攬報酬198,700 元之事實，業
    據提出估價單影本1 紙、完工照片4 幀為證（本院卷第9 、
    42 頁） ，被告乙○○則自認系爭工作物已完成，雖辯稱：
    原告係於96年4 月6 日完工，但並未依約於開幕即96年3 月
    29日完工，造成被告乙○○受有損害等語，但為原告所否認
    ，而被告乙○○迄未舉證證明原告有遲延完工之情事，且其
    受有何項損害，是其所辯要難採信，自堪信原告之主張為真
    正。
 2、按稱承攬者，謂當事人約定，一方為他方完成一定之工作，
    他方俟工作完成，給付報酬之契約；約定由承攬人供給材料
    者，其材料之價額，推定為報酬之一部，民法第490 條定有
    明文。次按同法第505 條第1 項規定：報酬應於工作交付時
    給付之，無須交付者，應於工作完成時給付之；同條第二項
    規定：工作係分部交付，而報酬係就各部分定之者，應於每
    部分交付時，給付該部分之報酬；足見除當事人間另有特約
    外，定作人對於承攬人完成之工作，即負有給付報酬之義務
    。又給付無確定期限者，債務人於債權人得請求給付時，經
    其催告而未為給付，自受催告時起，負遲延責任。其經債權
    人起訴而送達訴狀，或依督促程序送達支付命令，或為其他
    相類之行為者，與催告有同一之效力。又遲延之債務，以支
    付金錢為標的者，債權人得請求依法定利率計算之遲延利息
    。至應付利息之債務，其利率未經約定，亦無法律可據者，
    週年利率為百分之五。民法229 條第2 項、第233 條第1 項
    前段、第203 條復分別定有明文。原告丁○○即鳳凰廣告美
    工社既已依系爭承攬契約完成廣告看板之工作物，被告乙○○即有給付承攬報酬198,700 元之義務。準此，原告原告丁○○即鳳凰廣告美工社請求被告乙○○給付198,700 元，及
    自起訴狀繕本送達翌日即96年11月9 日起至清償日止，按週
    年利率5 % 計算之利息，核屬有據，應予准許。
(三)因本件事證已臻明確，兩造其餘主張陳述及未經援用之證據
    ，經審酌認為予判決結果無影響，爰不逐一論述，附此敘明
    。
五、兩造陳明願供擔保，聲請宣告假執行或免為假執行，經核合
    於法律規定，爰分別酌定相當之擔保金額宣告之。
六、訴訟費用負擔之依據：民事訴訟法第85條第1 項但書、第2
    項。
中    華    民    國    97    年    1     月    11    日
                  民事第二庭    法  官  徐福
以上正本係照原本作成
如對本判決上訴，須於判決送達後20日內向本院提出上訴狀
中    華    民    國    97    年    1     月    11    日
                            書記官  蕭佩宜


司法院資訊處製作；財團法人民間司法改革基金會備份。
